【裁判字號】    99,台上,6091
【裁判日期】    991007
【裁判案由】    貪污
【裁判全文】
最高法院刑事判決            九十九年度台上字第六０九一號
上  訴  人  甲○○
上列上訴人因貪污案件，不服台灣高等法院中華民國九十九年四
月三十日第二審判決（九十八年度上訴字第二二三九號，起訴案
號：台灣台北地方法院檢察署九十六年度偵字第一一八五七號）
，提起上訴，本院判決如下：
    主  文
上訴駁回。
    理  由
按刑事訴訟法第三百七十七條規定，上訴於第三審法院，非以判
決違背法令為理由，不得為之。是提起第三審上訴，應以原判決
違背法令為理由，係屬法定要件。如果上訴理由書狀並未依據卷
內訴訟資料，具體指摘原判決不適用何種法則或如何適用不當，
或所指摘原判決違法情事，顯與法律規定得為第三審上訴理由之
違法情形，不相適合時，均應認其上訴為違背法律上之程式，予
以駁回。本件原判決綜合全部卷證資料，認上訴人甲○○有其事
實欄所載之犯行，已詳所憑之證據與認定之理由。因而撤銷第
一審關於上訴人部分之科刑判決，改判仍論處上訴人依據法令從
事公務之人員，對於職務上之行為，收受賄賂罪刑。
上訴意旨略稱：林耀庭（已判決無罪確定）與上訴人熟識，係上
訴人對外聯絡之窗口，林崑正、白明燦係透過林耀庭與上訴人見
面，林崑正當面向上訴人行求賄賂，嗣後亦經林耀庭交付新台幣
（下同）九萬元給上訴人，可見林耀庭為上訴人收受賄賂罪之正
犯或幫助犯，上訴人既自首收受賄賂，即應適用貪污治罪條例第
八條第一項後段免除上訴人之刑，原審未予調查、適用，即非適
法云云。惟查：犯罪事實之認定，證據之取捨及其證明力如何，
乃事實審法院自由判斷之職權，如其取捨不違背經驗法則與論理
法則，即不得指為違法，而據為上訴第三審之理由。本件原判決
認定上訴人係台北縣平溪鄉第十四任鄉長，為公務員，於民國九
十四年十二月間，與林崑正、白明燦在平溪鄉公所見面，知道林
崑正等欲以私人名義捐贈速生楊樹給平溪鄉公所，林崑正當面向
上訴人表示「不會虧待你」、「不會對你失禮」等語行求賄賂，
上訴人萌生對職務上行為收受賄賂之犯意，當場允諾，並指示主
任秘書林君德配合辦理。嗣林崑正、白明燦與李中明、黃瑞林、
周顯道、乙○○等人備妥數量、單價、總價等內容均不實之「農
民出售農產物收據」，及相關匯款單據、申請捐贈樹苗之函件，
暨平溪鄉公所出具之公告、感謝函、捐贈樹苗之照片等文件，交
給陳沛輝等十六人作為申報九十四年度綜合所得稅列舉捐贈扣除
額之憑據，據以逃漏鉅額綜合所得稅，嗣後白明燦、林崑正交付
九萬元賄賂，經由林耀庭轉交上訴人收受等情，已說明本於調查
所得心證，分別定其取捨而為事實判斷之理由。所為論斷，核無
違背客觀存在之經驗法則與論理法則，自屬原審採證、認事之適
法職權行使。關於上訴人收受該九萬元賄賂之犯行，原判決並未
認定林耀庭與上訴人有何共同犯罪之犯意聯絡或行為分擔，亦未
認定林耀庭知道係賄款，猶基於幫助收受之犯意轉交給上訴人，
即無依貪污治罪條例第八條後段規定，因上訴人自首而查獲其他
正犯或共犯，應免除其刑之問題。上訴人就屬原審採證、認事職
權之適法行使及原判決已說明事項，徒憑己見，自行認定林耀庭
為其收受賄賂罪之正犯或幫助犯，而任意指摘原判決違法，殊非
適法之第三審上訴理由。應認本件上訴違背法律上之程式，予以
駁回。
據上論結，應依刑事訴訟法第三百九十五條前段，判決如主文。
中    華    民    國  九十九  年    十    月    七    日
                      最高法院刑事第十三庭
                          審判長法官  賴  忠  星
                                法官  呂  丹  玉
                                法官  吳      燦
                                法官  蔡  名  曜
                                法官  葉  麗  霞
本件正本證明與原本無異
                                      書  記  官
中    華    民    國  九十九  年    十    月   十二   日
                                                    ｍ

司法院資訊處製作；財團法人民間司法改革基金會備份。
